臺灣臺南地方法院民事裁定
110年度訴字第324號
原      告  第一商業銀行股份有限公司

法定代理人  邱月琴
訴訟代理人  張修齊
            許智傑
被      告  余景登律師即黃全忠之遺產管理人

            冠森木業股份有限公司

法定代理人  蔡裕仁
被      告  中租迪和股份有限公司

法定代理人  陳鳳龍
被      告  蔡仙扶
            曹能坤

上列當事人間請求塗銷抵押權登記等事件，本院裁定如下：
    主  文
原告應於本裁定送達後七日內，補繳第一審裁判費新臺幣貳萬伍
仟貳佰肆拾伍元，逾期未繳，即駁回其訴。
    理  由
一、按以一訴主張數項標的者，其價額合併計算之。但所主張之
    數項標的互相競合或應為選擇者，其訴訟標的價額，應依其
    中價額最高者定之，民事訴訟法第77條之2第1項定有明文。
    次按債權人代位債務人對於第三債務人起訴，計算其訴訟標
    的價額，應就債務人與第三債務人間之權利義務關係定之（
    最高法院93年度台抗字第696號裁定意旨參照）。又按因債
    權之擔保涉訟，以所擔保之債權額為準；如供擔保之物其價
    額少於債權額時，以該物之價額為準，民事訴訟法第77條之
    6定有明文。
二、經查，本件原告訴之聲明為：㈠確認被告中租迪和股份有限
    公司（下稱中租迪和公司）對於被繼承人黃全忠（此應指被
    告余景登律師即黃全忠之遺產管理人）及被告冠森木業股份
    有限公司（下稱冠森公司）如附表一所示之最高限額抵押權
    （下稱系爭第一順位抵押權）所擔保之債權不存在，㈡被告
    中租迪和公司應將前項抵押權辦理法人合併登記後予以塗銷
    ，㈢確認被告蔡仙扶、曹能坤對被繼承人黃全忠如附表二所
    示之抵押權（下稱系爭第二順位抵押權）所擔保之債權不存
    在，㈣被告蔡仙扶、曹能坤應將前項抵押權設定予以塗銷。
    原告係主張其為黃全忠之債權人，而提出上開確認之訴，並
    依民法第242條代位被告余景登律師即黃全忠之遺產管理人
    依物上請求權請求抵押權人塗銷系爭第一、二順位抵押權。
    因原告請求確認抵押債權不存在，係欲作為代位被告余景登
    律師即黃全忠之遺產管理人請求被告冠森公司、蔡仙扶、曹
    能坤塗銷抵押權設定登記之依據，是於經濟上目的觀之，原
    告於確認聲明可受之利益不能超過塗銷聲明之範圍，是原告
    聲明㈠、㈡之訴訟標的價額，應以代位請求塗銷抵押權設定登
    記部分即㈡聲明之價額為準；原告聲明㈢、㈣部分，則應以㈣聲
    明之價額為準。原告聲明㈡部分，因抵押物即坐落臺南市○○
    區○○段0000○0000地號土地（下合稱系爭土地）之價額，依
    公告現值計算，合計為新臺幣（下同）2,551,102元，而系
    爭第一順位抵押權所擔保之債權額1,200萬元高於系爭土地
    之價額，依前開說明，應以其中較低者即系爭土地之價額2,
    551,102元為準。至於聲明㈢、㈣部分，因系爭第二順位抵押
    權所擔保之債權額4,500萬元高於系爭土地之價額，故亦應
    以其中較低者即系爭土地之價額2,551,102元為準。而前述㈠
    、㈡及㈢、㈣聲明，所請求確認不存在之債權之請求塗銷之抵
    押權，均屬不同，經濟目的自不相同，難認具有互相競合或
    應為選擇之關係，應併算其價額。是以，本件訴訟標的價額
    為5,102,204元（2,551,102元＋2,551,102元），應徵第一審
    裁判費51,589元，扣除原告已繳納之26,344元，尚應補繳25
    ,245元，茲依民事訴訟法第249條第1項但書之規定，限原告
    於收受本件裁定送達翌日起7日內補繳，逾期未繳，即駁回
    原告之訴。
三、特此裁定　　
中　　華　　民　　國　　110 　年　　6 　　月　　 8　　日
                  民事第二庭  法  官  張玉萱
以上正本係照原本作成。
如對本裁定關於核定訴訟標的價額部分抗告，應於裁定送達後10
 日內向本院提出抗告狀，並繳納抗告費新臺幣1000 元；關於命
補繳裁判費部分，不得抗告。
中　　華　　民　　國　　110 　年　　6 　　月　　8 　　日
                              書記官  鄭伊汝